【裁判字號】    99,上易,2027
【裁判日期】    991118
【裁判案由】    詐欺
【裁判全文】
臺灣高等法院刑事判決                99年度上易字第2027號
上  訴  人  台灣士林地方法院檢察署檢察官
被      告  丙○○
上列上訴人因被告詐欺案件，不服台灣士林地方法院99年度易字
第149號，中華民國99年7月13日第一審判決（起訴案號：臺灣士
林地方法院檢察署99年度偵字第1161、2048、4524號），提起上
訴，及移送併辦（臺灣士林地方法院檢察署99年度偵字第4656、
4820、5500、5666、7346、7785號，臺灣臺南地方法院檢察署99
年度偵字第5259、11862號），本院判決如下：
    主  文
原判決撤銷。
丙○○幫助意圖為自己不法之所有，以詐術使人將本人之物交付
，累犯，處有期徒刑捌月。
    事  實
一、丙○○前於民國（下同）97年間因公共危險案件，經先後判
    處有期徒刑4月、5月確定，於98年8月6日縮刑期滿執行完畢
    。猶不知悔改，其能預見提供金融機關之金融卡予他人使用
    ，可能幫助詐欺集團詐取財物，竟不違背其本意，而基於幫
    助詐欺之不確定故意，於98年11月23日晚上，在臺北市○○
    區○○路特力屋賣場前，將其所申請之陽信商業銀行大屯分
    行（帳號：000000000000000號，下稱陽信銀行大屯分行）
    之提款卡及密碼交付年籍姓名不詳之成年詐欺集團成員，幫
    助該詐欺集團成員從事詐欺取財之犯行。而詐欺集團成員取
    得上開帳戶後，即基於詐欺取財之犯意，分別於附表所示之
    時間，以附表所示詐騙方法向附表所示之丁○○等人詐騙財
    物。嗣經丁○○等人察覺有異報警，始循線查獲而知上情。
二、案經丁○○訴由臺北市政府政府警察局大同分局、臺北縣政
    府警察局海山分局報告及乙○○訴由桃園縣政府警察局中壢
    分局報告臺灣桃園地方法院檢察署呈請臺灣高等法院檢察署
    檢察長核轉臺灣士林地方法院檢察署檢察官偵查後提起公訴
    ，暨由該署檢察官及臺灣臺南地方法院檢察署檢察官移送併
    案。
    理  由
壹、程序方面：
    按被告以外之人於審判外之言詞或書面陳述，除法律有規定
    者外，不得作為證據；又被告以外之人於審判外之陳述，雖
    不符合同法第159條之1至第159條之4之規定，但經當事人於
    審判程序同意作為證據，法院審酌該言詞陳述或書面陳述作
    成時之情況，認為適當者，亦得為證據；又當事人、代理人
    或辯護人於法院調查證據時，知有第159條第1項不得為證據
    之情形，而未於言詞辯論終結前聲明異議者，視為有前項之
    同意，刑事訴訟法第159條第1項及第159條之5分別定有明文
    。查本判決下列所引用之各項證據方法之證據能力，檢察官
    、被告於本院準備程序均同意有證據能力（見本院99年9月
    27日準備程序筆錄第2頁至第6頁），且迄至言詞辯論終結前
    亦未再聲明異議，本院審酌該等言詞陳述及書面陳述作成時
    之情況，並無不宜作為證據之情事，依刑事訴訟法第159條
    之5之規定，自得作為證據，合先敘明。
貳、實體方面：
一、訊據被告丙○○固坦承將其所有之前開帳戶提款卡交付他人
    之事實，惟矢口否認有何幫助詐欺取財之犯行，辯稱：伊當
    時是看到98年11月21日報紙才打電話應徵司機工作，有一自
    稱「王經理」之人請伊在23日晚上攜帶駕照、存摺及提款卡
    約在臺北市○○區○○路特力屋賣場前見面。當時伊將提款
    卡交給對方影印，影印回來後，對方放在塑膠袋中，伊沒有
    收好，就被他拿走。伊提款卡密碼是001231，但沒有告訴對
    方。24日對方打電話給伊稱26日會派人載伊去上班地點，伊
    於26日晚上打給對方，對方電話不通，才發現提款卡遺失，
    隔天就馬上去辦遺失，才知道帳戶變成警示帳戶云云。惟查
    ：
(一)、本件被害人丁○○、癸○○、乙○○、壬○○、己○○、庚○○、子○○、丑○○、甲○○、戊○○及辛○○等人分別
    於附表所示時間，遭詐欺集團成員以如附表所示之詐騙手法
    ，而匯款如附表所示之金額至被告上開帳戶，嗣被害人於當
    日將錢匯入後，隨即遭詐欺集團成員提領一空等情，業據被
    害人丁○○、癸○○、乙○○、壬○○、己○○、庚○○、
    子○○、丑○○、甲○○、戊○○、辛○○分別證述綦詳，
    並有陽信銀行大屯分行98年12月15日陽信大屯字第980035號
    函附丙○○開戶資料並94年6月6日至98年12月8日對帳單及
    被害人等分別提出之相關交易明細（丁○○部分見99年度偵
    字第1161號第26頁、癸○○部分見99年度偵字第2048號第13
    、15頁、乙○○部分見99年度偵字第4106號第13頁、壬○○
    部分見99年度偵字第4647號第22-23頁、己○○部分見花蓮
    鳳林分局影卷第3頁、庚○○部分見臺中第一分局影卷第10-
    18頁、子○○部分99年度偵字第4820號第87-106頁、丑○○
    部分見臺中第四分局影卷第19頁、甲○○部分見臺南第二分
    局影卷第4頁、戊○○部分見99年度偵字第7785號第9頁、辛○○部分見臺南第三分局影卷第7頁）等附卷可稽，足見被
    告所有之陽信銀行大屯分行帳戶確已遭某詐欺集團作為詐騙
    被害人匯款之帳戶甚明。
(二)、被告雖以前詞置辯，並提出上載有應徵司機及聯絡電話為00
    00000000號之報紙廣告1份（原本見99年度偵字第4647號卷
    第67頁）、與該0000000000號行動電話聯繫之其00000000號
    市內電話、0000000000號行動電話於98年11月份之通話明細
    報表（原審卷第21-27頁），及自稱應徵工作當天在基河路
    特力屋前與對方交談之監視錄影檔案為憑。然該監視錄影畫
    面經原審當庭勘驗結果，僅有被告與一名著黑色衣服之男子
    於98年11月23日下午5時47分至6時1分狀似交談之影像，並
    無任何聲音，難以判斷被告是在「應徵」工作；且被告自稱
    對方曾於98年11月24日打電話來約定26日上班，其於26日晚
    上亦打給對方，對方電話不通云云，但其提出上開所使用之
    00000000號市內電話及0000000000號行動電話之通話明細，
    除於98年11月23日13時06分41秒有00000000號市內電話與該
    00000000 00號行動電話通話共46秒外，該00000000號市內
    電話及被告所有之0000000000號行動電話均無與該00000000
    00號行動電話再有聯繫之記錄，是該報紙廣告及通話明細充
    其量僅能證明被告曾觀看過該報紙及與報紙上所留之行動電
    話通話過一次，難以認定被告交付提款卡之目的係為應徵工
    作。又被告開設上開帳戶之目的即為先前工作薪資轉帳之用
    ，業據其供承在卷，顯見被告並非毫無工作經驗之人，則其
    應徵新工作除提供帳戶存摺影本供對方匯入薪資轉帳外，何
    需另外提供提款卡供對方影印？且其係於路邊應徵工作，對
    應徵之公司行號全無所悉，復未填寫人事履歷資料，凡此均
    與常情不符。
(三)、再利用自動提款機使用提款卡領取款項者，應輸入正確之密
    碼，方可順利領得款項，且一旦輸入三次錯誤，即便鎖碼不
    得再領，是如非帳戶所有人同意，授權告知提款卡密碼，單
    純持有提款卡之人，欲隨機輸入號碼而領取款項之機會，微
    乎其微，何況被告之陽信銀行大屯分行帳戶密碼與其生日、
    身分證號碼、上開市內電話或行動電話號碼均毫無關連，若
    非被告提供提款卡密碼，何以詐騙集團於被害人等匯入款項
    後能立刻提領？則被告所辯未將提款卡密碼告訴對方云云，
    自不足採。又詐欺犯罪集團既知利用他人之帳戶掩飾犯罪所
    得，應非愚昧之人，當知社會上一般人如帳戶存摺、提款卡
    遺失或遭竊，為防止拾（竊）得之人盜領存款或供作不法使
    用，必會於發現後立即報警或向金融機構辦理掛失止付，在
    此情形下，其等如仍以該帳戶作為犯罪工具，則在被害人將
    款項匯入該帳戶後，極有可能因帳戶所有人掛失止付而無法
    提領，則其等大費周章從事犯罪之行為，卻只能平白無故替
    原帳戶所有人匯入金錢，此等損人不利己之舉，狡詐之犯罪
    集團應無可能為之。換言之，犯罪集團份子為確信帳戶所有
    人必不會或於一定之時間內暫不會報警或掛失止付，確定其
    等至少能於一定之時間內自由使用該帳戶提款、轉帳，方能
    肆無忌憚地於該期間內要求被害人匯款至該指定帳戶。而被
    告直待98年11月24日詐騙集團將其帳戶內款項提領一空後，
    方於27日辦理遺失，未免過於巧合。
(四)、又一般國人向金融機構開設帳戶，並無任何法令限制，若係
    用於存款、提款之正當用途，大可光明正大自行申請，無須
    使用他人之帳戶。而帳戶僅係用以從事存款、提款等用途，
    並現經媒體廣為報導，政府機關及各金融機構亦多次呼籲民
    眾應謹慎控管己有帳戶，且勿出賣或交付個人帳戶，以免淪
    為詐騙者之幫助工具，是依社會一般人之知識及社會生活經
    驗，倘有人收集他人帳戶做不明使用，極易判斷係該隱身幕
    後之使用人意圖以使用他人帳戶，以供非法犯罪之用，自可
    產生收受帳戶者將用於不法犯罪之合理懷疑。衡被告為40
    餘歲之成年人，又非無工作經驗，就上情顯難諉為不知。依
    其社會經歷、學識，自當可預見將上開帳戶之提款卡及密碼
    ，交付姓名、年籍不詳之不明人士使用後，該收集帳戶之人
    可能將之用來從事詐欺犯罪，作為詐欺取財之人頭帳戶，以
    收取被害人匯入之款項，是被告雖無前揭不明人士使用其提
    款卡及密碼，必持以詐騙他人之確信，但其將帳戶提款卡及
    密碼，交付該來路不明之人，顯具有縱有人以其金融帳戶實
    施詐欺犯罪，亦不違背其本意之幫助意思，堪認被告有幫助
    姓名、年籍不詳之成年詐欺集團成員利用前開帳戶為詐欺取
    財之不確定故意甚明。
(五)、綜上，可認被告應係自行交付其陽信銀行大屯分行之提款卡
    及密碼與該名姓名、年籍不詳之成年詐欺集團成員，使其用
    以詐欺被害人之情無誤。而按刑法上之幫助犯，係對於犯罪
    與正犯有共同之認識，而以幫助之意思，對於正犯資以助力
    ，而未參與實施犯罪之行為者而言。被告提供其帳戶之相關
    物件使被害人等存入款項，僅為他人之詐欺取財犯行提供助
    力，尚無以自己實施詐欺犯罪之意思，或與他人有共同犯罪
    之犯意聯絡，而有參與或分擔詐欺取財犯罪之構成要件行為
    ，是本件被告僅有幫助詐欺取財之犯意，而為詐欺取財構成
    要件以外之行為，應認被告係詐欺取財罪之幫助犯。被告幫
    助他人犯詐欺取財罪之行為，事證明確，應依法論科。
二、核被告所為，係犯刑法第30條第1項前段、第339條第1項之
    幫助詐欺取財罪。被告以一次提供帳戶之幫助行為，幫助該
    詐欺集團分別詐騙如附表所示之被害人丁○○等人，致其等
    陷於錯誤，因而交付財物，其中被害人雖有數名，惟被告提
    供帳戶之行為僅有一個，應僅論以一個幫助詐欺取財之行為
    。又移送併辦之臺灣士林地方法院檢察署99年度偵字第4656
    、4820、5500、5666、7346、7785號，及臺灣臺南地方法院
    檢察署99年度偵字第5259、11862號，與本案起訴部分具有
    裁判上一罪關係，為起訴效力所及，本院自應併予審理。又
    被告有事實欄所載犯罪科刑之執行情形，有臺灣高等法院被
    告前案紀錄表在卷可按，其於有期徒刑執行完畢後，5年內
    又故意再犯本件有期徒刑以上之罪，為累犯，應依刑法第47
    條第1項規定加重其刑；其幫助他人犯罪，為幫助犯，依刑
    法第30條第2項規定，按正犯之刑減輕之，並先加後減之。
三、原審據以論科，固非無見。惟原判決就被告以一提供帳戶之
    幫助行為，使詐欺集團成員得以對於如附表所示之被害人實
    施詐欺行為，應屬以一行為觸犯數罪名之想像競合犯，為裁
    判上一罪，原審認係屬實質一罪，尚有誤認，又原判決亦漏
    未審酌附表編號11之事實，自有未當。檢察官上訴意旨執以
    指摘原判決不當，為有理由，應予撤銷改判。爰審酌被告提
    供其所有金融機構帳戶供他人非法使用，助長社會犯罪風氣
    ，導致真正犯罪者逍遙法外，其行為殊屬不當，而被害人在
    財產上受有甚大損害，心理上亦受有相當之痛苦，惟念及被
    告本身並未實際參與本案詐欺取財之犯行，責難性較小，以
    及犯罪後尚知坦承犯行，態度良好等一切情狀，量處如主文
    第二項所示之刑。
據上論斷，應依刑事訴訟法第369條第1項前段、第364條、第29
9條第1項前段，刑法第30條第1項前段、第2項、第339條第1項、
第55條、第47條第1項，判決如主文。
本案經檢察官曾俊哲到庭執行職務。
中    華    民    國    99    年    11    月    18    日
                  刑事第二十三庭審判長法  官  童有德
                                      法  官  陳祐治
                                      法  官  徐蘭萍
以上正本證明與原本無異。
不得上訴。
                                      書記官  林月蓉
中    華    民    國    99    年    11    月    18    日
附表：
┌──┬───────┬───┬─────────────────┬───────┐
│編號│時間          │被害人│詐騙方法                          │詐騙金額      │
│    │              │      │                                  │（新臺幣）    │
├──┼───────┼───┼─────────────────┼───────┤
│ 1  │98年11月24日15│丁○○│以電腦連線上網在露天拍賣網站，刊登│5,508元       │
│    │時許          │      │拍賣日立HITACHI 除濕機之訊息，適林│              │
│    │              │      │釗揚該則拍賣訊息，不疑有他，而以  │              │
│    │              │      │5,500 元購得，遂依該成員之指示，匯│              │
│    │              │      │款5,508 元（含手續費）至丙○○上開│              │
│    │              │      │銀行帳戶內。                      │              │
├──┼───────┼───┼─────────────────┼───────┤
│ 2  │98年11月24日15│癸○○│以電腦連線上網在拍賣網站，刊登拍賣│8,120元       │
│    │時許          │      │SHARP 手機之訊息，適癸○○上網瀏覽│              │
│    │              │      │該則拍賣訊息，不疑有他，而以8,120 │              │
│    │              │      │元購得，遂依該成員之指示，匯款    │              │
│    │              │      │8,120 元至丙○○上開銀行帳戶內。  │              │
├──┼───────┼───┼─────────────────┼───────┤
│ 3  │98年11月24日18│乙○○│以電腦連線上網在露天拍賣網站，刊登│3,000元       │
│    │時許          │      │拍賣遊戲機之訊息，適乙○○上網瀏覽│              │
│    │              │      │該則拍賣訊息，不疑有他，而以3,000 │              │
│    │              │      │元購得，遂依該成員之指示，匯款    │              │
│    │              │      │3,000 元至丙○○上開銀行帳戶內。  │              │
├──┼───────┼───┼─────────────────┼───────┤
│ 4  │98年11月24日12│壬○○│以電腦連線上網在露天拍賣網站，刊登│5,610元       │
│    │時37分許      │      │拍賣液晶螢幕之訊息，適壬○○上網瀏│              │
│    │              │      │覽該則拍賣訊息，不疑有他，而以    │              │
│    │              │      │5,610 元購得，遂依該成員之指示，匯│              │
│    │              │      │款5,610 元至丙○○上開銀行帳戶內。│              │
├──┼───────┼───┼─────────────────┼───────┤
│ 5  │98年11月24日14│己○○│以電腦連線上網在露天拍賣網站，刊登│1,690元       │
│    │時7 分許      │      │拍賣電腦顯示卡之訊息，適己○○上網│              │
│    │              │      │瀏覽該則拍賣訊息，不疑有他，而以  │              │
│    │              │      │1,690 元購得，遂依該成員之指示，匯│              │
│    │              │      │款1,690 元至丙○○上開銀行帳戶內。│              │
├──┼───────┼───┼─────────────────┼───────┤
│ 6  │98年11月24日15│庚○○│以電腦連線上網在露天拍賣網站，刊登│1萬800元      │
│    │時許          │      │拍賣SONY筆記型電腦之訊息，適庚○○│              │
│    │              │      │上網瀏覽該則拍賣訊息，不疑有他，而│              │
│    │              │      │以1 萬800 元購得，遂依該成員之指示│              │
│    │              │      │，匯款1 萬800 元至丙○○上開銀行帳│              │
│    │              │      │戶內。                            │              │
├──┼───────┼───┼─────────────────┼───────┤
│ 7  │98年11月24日15│子○○│以電腦連線上網在雅虎拍賣網站，刊登│1萬1000元     │
│    │時21分        │      │拍賣SONY ERICSSON U1 GSM四頻手機之│              │
│    │              │      │訊息，適子○○上網瀏覽該則拍賣訊息│              │
│    │              │      │，不疑有他，而以1 萬1000元購得，遂│              │
│    │              │      │依該成員之指示，匯款1 萬1000元至林│              │
│    │              │      │秋中上開銀行帳戶內。              │              │
├──┼───────┼───┼─────────────────┼───────┤
│ 8  │98年11月24日10│丑○○│以電腦連線上網在雅虎拍賣網站，刊登│4,780元       │
│    │時38分許      │      │拍賣全金屬散熱器雙風扇之訊息，適劉│              │
│    │              │      │一陽上網瀏覽該則拍賣訊息，不疑有他│              │
│    │              │      │，而以4,780 元購得，遂依該成員之指│              │
│    │              │      │示，匯4,780 元至丙○○上開銀行帳戶│              │
│    │              │      │內。                              │              │
├──┼───────┼───┼─────────────────┼───────┤
│ 9  │98年11月24日某│甲○○│以電腦連線上網在雅虎拍賣網站，刊登│1,690元       │
│    │時許          │      │拍賣顯示卡之訊息，適甲○○上網瀏覽│              │
│    │              │      │該則拍賣訊息，不疑有他，而以1,690 │              │
│    │              │      │元購得，遂依該成員之指示，匯款    │              │
│    │              │      │1,690 元至丙○○上開銀行帳戶內。  │              │
├──┼───────┼───┼─────────────────┼───────┤
│10  │98年11月24日14│戊○○│以電腦連線上網在雅虎拍賣網站，刊登│3,590元       │
│    │時54分許      │      │拍賣ＬＣＤ螢幕之訊息，適戊○○上網│              │
│    │              │      │瀏覽該則拍賣訊息，不疑有他，而以  │              │
│    │              │      │3,590 元購得，遂依該成員之指示，匯│              │
│    │              │      │款3,590 元至丙○○上開銀行帳戶內。│              │
├──┼───────┼───┼─────────────────┼───────┤
│11  │98年11月24日18│辛○○│以電腦連線上網在雅虎拍賣網站，刊登│3,150 元      │
│    │時許          │      │拍賣西裝之訊息，適辛○○上網瀏覽該│              │
│    │              │      │則拍賣訊息，不疑有他，而以3,150 元│              │
│    │              │      │購得，遂依該成員之指示，匯款3,150 │              │
│    │              │      │元至丙○○上開銀行帳戶內。        │              │
└──┴───────┴───┴─────────────────┴───────┘
附錄：本案論罪科刑法條全文
中華民國刑法第339條
意圖為自己或第三人不法之所有，以詐術使人將本人或第三人之
未交付者，處五年以下有期徒刑、拘役或科或併科一千元以下罰
金。
以前項方法得財產上不法之利益或使第三人得之者，亦同。
前二項之未遂犯罰之。

司法院資訊處製作；財團法人民間司法改革基金會備份。
